【裁判字號】    92,交抗,982
【裁判日期】    921009
【裁判案由】    違反道路交通管理處罰條例
【裁判全文】
臺灣高等法院刑事裁定                            九十二年度交抗字第九八二號
    抗  告  人    甲○○
    即受處分人
右抗告人因違反道路交通管理處罰條例案件，不服臺灣臺北地方法院中華民國九十二
年九月十二日所為裁定（九十二年度交聲字第九０七號），提起抗告，本院裁定如左
：
    主  文
抗告駁回。
    理  由
一、本件抗告人即受處分人甲○○對於台北市交通事件裁決所之處分聲明異議意旨略
    以：受處分人於民國（下同）九十二年三月十一日上午七時四十分時，駕駛新店
    客運車牌號碼ＦＪ—八五二號公車，沿復興北路北向西引道待轉民權東路時，適
    逢號誌閃爍變換之際，民權東路東向西已完全沒有車輛通過後，再度向左方看，
    確實已無任何車輛或機車駛來，才開始緩慢右轉，而趕來接辦之員警從未詢問本
    人，對這場事故原因只和李季庭（車牌號碼ＢＫＬ—０九九號騎士）的家屬談話
    後，請來救護車支援至長庚醫院看診後，警員以強硬之態度指摘受處分人而做筆
    錄，說問什麼就答什麼，其他的不要說，因而使無法為自己辯白，而李季庭在做
    筆錄時回答警員稱：我還沒有過復興北路與民權東路口時，就已經看到他的公車
    在右轉了，而警員做筆錄時記載不實，隱瞞李季庭該陳述，致認未讓直行車先行
    ，且李季庭自後方追碰公車左前側，處理員警亦未考量引起車禍之原因以及機車
    騎士之心態與車速等語。
二、按汽車駕駛人轉彎時，轉彎車不讓直行車先行，處二百元以上六百元以下罰鍰，
    道路交通管理處罰條例第四十八條第六款以及道路交通安全規則第一百零二條第
    一項第六款分別定有明文。另汽車駕駛人有違反道路交通管理處罰條例第四十八
    條第六款之情形者，除依原條款處罰鍰外，並予記違規點數一點，第六十三條第
    一項第一款亦有明文。又汽車駕駛人有違反第六十三條第一項各款，若已受吊扣
    或吊銷駕駛執照處分者，不予記點，道路交通管理處罰條例第六十三條第二項亦
    有明文。
三、本件原處分機關認受處分人即異議人甲○○於九十二年三月十一日上午七時四十
    分時，駕駛新店客運車牌號碼ＦＪ—八五二號公車，於復興北路北向西引道待轉
    民權東路時，而有違反轉彎車應讓直行車先行之規定之行為，認受處分人有違反
    道路交通管理處罰條例第四十八條第六款之行為掣單舉發，嗣受處分人於舉發通
    知單上所載應到案日期前向原處分機關提出申訴，經原處分機關仍認定受處分人
    有前述違規行為，原處分機關乃於九十二年六月二十四日以受處分人有違反前揭
    道路交通管理處罰條例第四十八條第六款規定之行為，裁處受處分人新台幣罰鍰
    九百元、吊扣駕駛執照三個月，並記違規點數一點。
四、受處分人甲○○固不否認有於九十二年三月十一日上午七時四十分時，駕駛新店
    客運車牌號碼ＦＪ—八五二號公車，行經復興北路北向西引道待轉民權東路時，
    與機車騎士李季庭發生碰撞因而致李季庭受傷之事實，惟否認有何裁決書所指轉
    彎車應讓直行車先行之規定之行為，陳稱：當時伊有觀看確無來車後才從引道
    右彎等語，惟查：受處分人所駕駛之公車於上揭時間地點與李季庭所騎乘之重型
    機車發生碰撞，因而致李季庭受有雙手、雙腳及嘴巴擦傷之事實，為異議人所不
    否認，核與證人即機車騎士李季庭所述之情節相符，而雙方車輛碰撞之位置，係
    受處分人所駕駛公車之左側靠近車頭即左前輪至車頭間之左側車身處，與李季庭
    機車右前車頭發生碰撞，亦據受處分人、李季庭陳述明確，並有道路交通事故補
    充資料表、談話記錄表、現場照片十幀在卷可稽，應堪確定；次查；肇事現場之
    民權東路西向道路為三線車道，其中最內側車道為公車專用道，而發生碰撞之地
    點則係在第二車道與第三車道交接處，又李季庭所騎乘之機車因碰撞而倒地滑行
    ，係由第三車道與第二車道交接處開始，向第一車道之方向滑行，並在第二車道
    內留下刮地痕跡等情，亦有台北市○○○○○道路交通事故現場圖、現場照片在
    卷可按，亦堪認定；再查：肇事當時之情形，據證人李季庭於警詢時稱：「我發
    現對方車右轉時，我馬上煞車並向左閃避，但還是我車右前車頭與對方車的左前
    車頭因碰撞而肇事」、「對方車於右轉時，已經把第三車道占滿，我向第二車道
    閃避時，對方的車頭已經進入第二車道，才會發生擦撞」等語（台北市政府警察
    局中山分局交通分隊交通事故談話記錄表），於原審指稱：「我原本在三號，後
    來紅綠燈時過之前，看到前面有車，就轉出來，我就趕快轉成快車道，就是編號
    二（車道）」、「因為我原本以為轉彎車要讓直行車先行，為何有轉彎車出現，
    警察跟我說那是引道關係，要小心轉彎車會忽然出來，因為那時我直行車是綠燈
    ，我是直行綠燈」、「我過路口時，看到受處分人從引道車子在轉彎，我才從第
    三車道轉到第二車道，我的行駛方向跟他行駛方向是垂直的，我看到被告車子轉
    彎是從引道，我看到他的車子已經切到第三車道，所以我從第三車道轉到第二車
    道」、「第一眼看到在紅綠燈前面，他的位置在第三車道的一半，轉彎轉到一半
    ，我開始轉到第二車道，他可能沒有看到我，就繼續轉第二車道，因為他要切到
    公司專用道，我轉到第二車道，又不方便轉到公車專用道，就肇事」、「（撞到
    時他的車頭？）第二車道，他車子橫在第二、第三車道間」等語綦詳，因此，當
    李季庭行駛至肇事路段之前，已經看見受處分人所駕駛之公車開始轉彎，則受處
    分人當無未看見李季庭之機車之理，是受處分人稱看過車道無車後才開始轉彎等
    語，顯非屬實，又如受處分人果有確認直行車道之狀況，亦不至將公車轉彎時橫
    在第二、三車道，以致李季庭見狀要閃避至第二車道仍有未及，是受處分人所辯
    之詞，委無理由；綜上，受處分人當時駕車轉彎時，本應轉彎車應讓直行車先行
    ，卻未注意而未讓直行之李季庭先行因而致李季庭受傷之事實，應堪認定，是
    本件事證明確，受處分人之違規行為堪以認定，從而，原處分機關據以援引上開
    規定，裁處罰鍰新台幣九佰元並吊扣駕駛執照三個月，以及記違規點數一點，固
    非無見，惟如前所述，汽車駕駛人有違反第六十三條第一項各款，若已受吊扣或
    吊銷駕駛執照處分者，不予記點，道路交通管理處罰條例第六十三條第二項已有
    明文，本件異議人係因違反道路交通管理處罰條例第四十八條第六款而肇致李季
    庭受傷，吊扣及違規記點之規定雖有不同，然其係基於同一個違規行為所致，則
    依上開規定，自不得再予記點，原審因依道路交通管理處罰條例第四十八條第六
    款、第六十一條第三項之規定，裁處異議人罰鍰三百元（即新台幣九百元），並
    吊扣駕駛執照三個月，於法並無不合。抗告意旨仍執前詞，對原審已合理論斷之
    證據，指摘採證不當，核無理由。另聲明異議意旨暨抗告意旨指稱李季庭在警詢
    時陳稱：「我還沒有過復興北路與民權東路口時，就已看到公車在右轉了」云云
    ，然李季庭於警詢及原審詢問時，均未作此證詞，已如前述，抗告意旨所辯，顯
    係無稽，本件抗告並無理由，應予駁回。
五、據上論結，應依道路交通案件處理辦法第二十六條、刑事訴訟法第四百十二條，
    裁定如主文。
中      華      民      國    九十二    年      十      月      九      日
                              臺灣高等法院刑事第十二庭
                                  審判長法  官  劉  景  星
                                        法  官  陳  博  志
                                        法  官  沈  宜  生
右正本證明與原本無異。
不得抗告。
                                        書記官  魏  淑  娟
中      華      民      國    九十二    年      十      月     十四     日


司法院資訊處製作；財團法人民間司法改革基金會備份。
